臺灣橋頭地方法院民事裁定
108年度消債更字第20號
聲請人即債  鄭信惠  
務人                  
代  理  人  林瑋庭  法扶律師
上列當事人因消費者債務清理事件聲請更生，本院裁定如下：
    主  文
聲請人鄭信惠自民國一百零八年七月二十六日下午四時起開始更
生程序。
命司法事務官進行本件更生程序。
    理  由
一、聲請意旨略以：聲請人即債務人鄭信惠前向金融機構辦理保
    證契約等，致積欠無擔保債務計新臺幣（下同）7,240,037
    元，因無法清償債務，乃於民國108年1月間向高雄市楠梓區
    調解委員申請與各債權人進行債務協商，惟因債權人未出席
    而於同年1月10日調解不成立，因聲請人有不能清償債務或
    有不能清償之虞，復未經法院裁定開始清算程序或宣告破產
    ，爰依法聲請准予裁定更生等語。
二、按「債務人不能清償債務或有不能清償之虞者，得依本條例
    所定更生或清算程序，清理其債務。」消費者債務清理條例
    （下稱消債條例）第3條定有明文。衡以消費者與金融機構
    間債之關係之發生，係依契約自由原則及相互間之信賴為基
    礎，此為社會經濟活動得以維繫及發展之重要支柱，債務人
    經濟窘迫，固不應任其自生自滅，債權人一方之利益，仍不
    能因之摒棄不顧。是債務人於協商程序中，自應本於個人實
    際財產及收支狀況，依最大誠信原則，商討解決方案。如終
    究不能成立協商，於聲請更生或清算時，法院審酌上開條文
    所謂「不能清償或有不能清償之虞」，自宜綜衡債務人全部
    收支、信用及財產狀況，評估是否因負擔債務，而不能維持
    最基本之生活條件；所陳報之各項花費，是否確屬必要性之
    支出；如曾有協商方案，其條件是否已無法兼顧個人生活之
    基本需求等情，為其判斷之準據。
三、經查：
  ㈠聲請人前向各金融機構辦理保證契約等致現至少積欠無擔保
    債務7,240,037元，前即已因無法清償債務，而於108年1月
    間向高雄市楠梓區調解委員會申請與各債權人進行前置調解
    ，惟因債權人未出席，而於同年1月10日前置調解不成立等
    情，有債權人清冊、財團法人金融聯合徵信中心前置協商專
    用債權人清冊、信用報告、高雄市楠梓區調解委員會調解不
    成立證明書、元大商業銀行股份有限公司、台北富邦商業銀
    行股份有限公司債權陳報狀在卷可稽（見本院卷第3頁、第6
    至9頁、第18至34頁、第37至38頁），堪信為真實。
  ㈡聲請人現任職於楠梓電子股份有限公司，依107年2月至108年
    1月薪資明細表所示，此期間之薪資總額為465,735元，核每
    月平均薪資38,811元，另其106年度申報所得384,445元，核
    每月平均所得32,037元，名下僅中國人壽保險解約金1,502
    元，現勞工保險投保薪資38,200元等情，此有財產及收入狀
    況說明書、綜合所得稅各類所得資料清單暨國稅局財產歸屬
    資料清單、勞工保險被保險人投保資料表、薪資明細表、薪
    資轉帳存摺內頁、中國人壽保險股份有限公司108年4月8日
    中壽保規字第1080001131號函等件附卷可稽（見本院卷第9
    頁、第39至55頁、第64至66頁、第73至74頁、第95頁）。則
    查無聲請人有其他收入來源，佐以聲請人已提供客觀上非不
    可採信之證明，則以聲請人主張之收入來源，應全非虛罔，
    是以較高之薪資明細表所示每月平均薪資38,811元作為核算
    其現在償債能力之基礎，應能反映真實收入狀況。
  ㈢至支出部分，聲請人主張扶養母親，並陳明每月支出扶養費4
    ,000元。按直系血親相互間，互負扶養之義務，民法第1114
    條第1款定有明文。查聲請人母鄭○○，其105、106年度未有
    申報所得，名下無財產，每月僅領有老人年金7,463元等情
    ，此有綜合所得稅各類所得資料清單暨國稅局財產歸屬資料
    清單、戶籍謄本、領取年金之存摺內頁附卷可稽（見本院卷
    第67至72頁、第76頁）。扶養費用部分，參照消債條例第64
    條之2第1、2項、民法第1118、1119條規定，其負扶養義務
    之程度，亦應考量其目前身負債務之窘境，所負擔之扶養義
    務能力，自非比一般，在無其他更為詳實之資料可供佐證之
    情形下，故本院認定以108年度高雄市每人每月最低生活費
    標準之1.2倍即15,719元為標準，則扣除老人年金後與1名手
    足共同分擔母親扶養費後，聲請人每月應支出母親扶養費應
    以4,128元為度【計算式：（15,719－7,463）÷2＝4,128元】
    ，聲請人主張每月扶養費4,000元，低於上開核算數額，應
    屬可採；至聲請人個人日常生活必要費用部分，審酌聲請人
    負債之現況，基於社會經濟活動之互賴及誠信，該日常生活
    所需費用，自應節制開支，不得有超越一般人最低生活標準
    之享受，否則反失衡平，本院依消債條例第64條之2第1項，
    參酌衛福部社會司所公告歷年最低生活費標準，108年度高
    雄市最低生活費標準13,099元之1.2倍為15,719元，則聲請
    人每月最低生活費除有特殊情形並有證據證明者外，自宜以
    此為度，始得認係必要支出。而聲請人稱每月個人必要生活
    費為20,354元，高於消債條例第64條之2第1項所訂標準15,7
    19元甚多，亦未有相關說明，本院認應以標準15,719元認列
    ，較為可採。
  ㈣綜上所述，以聲請人每月之收入38,811元為其償債能力基準
    ，扣除其每月個人必要生活費用15,719元、扶養費4,000元
    後僅餘18,964元，而聲請人目前負債總額為7,240,037元，
    扣除名下保險解約金1,502元後，債務餘額為7,238,535元，
    以上開餘額按月攤還結果，約31年期間始能清償完畢，堪認
    聲請人確有不能清償債務或有不能清償之虞之情事。從而，
    聲請人主張已不能清償債務，聲請本院准予更生，依所舉事
    證及本院調查結果，即無不合。
四、末按「法院開始更生程序之裁定，應載明其年、月、日、時
    ，並即時發生效力。」、「法院裁定開始更生或清算程序後
    ，得命司法事務官進行更生或清算程序，必要時得選任律師
    、會計師或其他適當之自然人或法人一人為監督人或管理人
    。」消費者債務清理條例第45條第1 項、第16條第1 項分別
    定有明文。本件聲請人其目前收入及財產狀況，不能履行債
    務，依聲請人其目前收入及財產狀況，未償之債務亦屬不能
    清償，有如上述。此外，復查無聲請人有消費者債務清理條
    例第46條各款所定駁回更生聲請等事由，從而，聲請人聲請
    更生，洵屬有據，應予准許，爰命司法事務官進行本件更生
    程序。
五、依消費者債務清理條例第11條第1 項、第45條第1 項、第16
    條第1 項，裁定如主文。
中　　華　　民　　國　 108　　年　　7 　　月　　26　　日
              　　民事庭　法　官　李姝蒓
以上正本係照原本作成。
本裁定已於108年7月26日下午4 時公告。
本裁定不得抗告。
中　　華　　民　　國　 108　　年　　7 　　月　　26　　日
  　                      書記官　郭南宏